【裁判字號】    97,台上,3577
【裁判日期】    970731
【裁判案由】    強盜
【裁判全文】
最高法院刑事判決            九十七年度台上字第三五七七號
上  訴  人  台灣高等法院檢察署檢察官
被      告  甲○○
上列上訴人因被告強盜案件，不服台灣高等法院中華民國九十七
年四月三日第二審更審判決（九十七年度上更(一)字第九號，起訴
案號：台灣新竹地方法院檢察署九十四年度偵字第六五三三號）
，提起上訴，本院判決如下：
    主  文
上訴駁回。
    理  由
按刑事訴訟法第三百七十七條規定，上訴於第三審法院，非以判
決違背法令為理由，不得為之。是提起第三審上訴，應以原判決
違背法令為理由，係屬法定要件。如果上訴理由書狀並未依據卷
內訴訟資料，具體指摘原判決不適用何種法則或如何適用不當，
或所指摘原判決違法情事，顯與法律規定得為第三審上訴理由之
違法情形，不相適合時，均應認其上訴為違背法律上之程式，予
以駁回。本件檢察官上訴意旨略稱：(一)、原判決事實欄之記載，
似認上訴人係為「脫免逮捕」而共同出手毆打告訴人乙○○成傷
。然理由欄卻認上訴人為「脫免逮捕」而對告訴人所施強暴行為
，並未達於使告訴人難以抗拒之程度，與刑法第三百三十條準強
盜罪之構成要件有間。則原判決認定事實與判決理由有矛盾之違
誤。(二)、告訴人關於本件案發經過，於警詢、偵查中及第一審審
理時所為敘述，並不一致。原判決究係如何取捨，並未說明其理
由，有判決理由不備之違法。(三)、告訴人於民國九十七年一月三
十日原審準備程序中所陳，既稱，案發當時，其被上訴人及共犯
許石獅「打到躺在床上」，傷勢不可謂之不重。原審未予詳查告
訴人究係如何被「打到躺在床上」？告訴人是否已達難以抗拒程
度？逕認上訴人意在脫免逮捕，僅係為期排除告訴人之糾纏，雖
對之施強暴，然尚未達使告訴人難以抗拒之程度，有調查職權未
盡及理由不備之違背法令等語。
惟查原判決認定上訴人有原判決事實欄所載加重竊盜之犯行，惟
於甫得逞之際，雖為脫免逮捕，僅係為期排除告訴人之糾纏，固
有對告訴人施強暴，然尚未達到致使告訴人難以抗拒之程度，依
照司法院釋字第六三０號解釋，尚不能論以刑法第三百三十條準
強盜罪，因而撤銷第一審論處準強盜罪之判決，乃變更檢察官起
訴法條，改判論處上訴人刑法第三百二十一條第一項第三款加重
竊盜罪刑，已詳予明所依憑認定之證據及理由。檢察官上訴意
旨(一)(二)所為指摘，徒憑己見，就原審採證認事職權之適法行使，
及原判決已論斷說明之事項，重複為事實之爭辯，任指原判決有
渠等上訴意旨指摘之違誤，核與法律所規定得為第三審上訴理由
之違法情形不相適合。至於檢察官上訴意旨(三)所指告訴人在原審
準備程序所為，其被「打到躺在床上」之陳述，攸關告訴人之傷
勢及是否已達難以抗拒程度一節。卷查告訴人所提天主教耕莘醫
療體系財團法人天主教湖口仁慈醫院診斷證明書之記載，告訴人
僅受有頭部外傷、臉部擦傷、右手及左肩挫傷等輕微傷害，上訴
意旨認告訴人係被「打到躺在床上」、「傷勢不可謂之不重」云
云，核與卷證不符。況刑事訴訟法於九十二年二月六日修正第二
百七十三條，訂定準備程序，於開始審判之前，為相當之準備，
期使審判程序密集、順暢，準備程序應處理之事項，原則上僅限
於訴訟資料之聚集及彙整而已，並不能取代審判期日應踐行之直
接調查證據程序。告訴人在準備程序所為「其被打到躺在床上」
之陳述，不能謂已經合法調查，依刑事訴訟法第一百五十五條第
二項規定，不得作為判斷之依據。是原判決未援引作為認定事實
之基礎，並無違誤。綜上，其上訴均違背法律上之程式，應予駁
回。
據上論結，應依刑事訴訟法第三百九十五條前段，判決如主文。
中    華    民    國  九十七  年    七    月  三十一  日
                      最高法院刑事第五庭
                          審判長法官  陳  正  庸
                                法官  賴  忠  星
                                法官  林  秀  夫
                                法官  宋      祺
                                法官  陳  祐  治
      本件正本證明與原本無異
                                      書  記  官
中    華    民    國  九十七  年    八    月    六    日
                                                      K


司法院資訊處製作；財團法人民間司法改革基金會備份。
